臺灣屏東地方法院民事判決
111年度屏簡字第194號
原      告  潘清秋  

被      告  張富盛  
            羅志鴻  
上列當事人間請求損害賠償事件，原告於刑事訴訟程序（110年
度交簡字第1902號）提起附帶民事訴訟（110年度交附民字第172
號），經本院刑事庭移送前來，本院於民國111年7月20日言詞辯
論終結，判決如下：
    主      文
被告應連帶給付原告新臺幣300,000元，及被告張富盛自民國110
年10月19日、被告羅志鴻自110年9月25日起，均至清償日止，按
週年利率百分之5計算之利息。
訴訟費用由被告連帶負擔。
本判決第一項得假執行。
    事實及理由
一、按訴狀送達後，原告不得將原訴變更或追加他訴。但有下列
    各款情形之一者，不在此限：請求之基礎事實同一者，或擴
    張或減縮應受判決事項之聲明者，民事訴訟法第255條第1項
    第2、3款各有明文，原告原起訴聲明：被告應給付原告新臺
    幣（下同）500,000元及自起訴狀繕本送達翌日起至清償日
    止，按週年利率5％計算之利息。審理中變更聲明為：被告應
    連帶給付原告300,000元及自起訴狀繕本送達翌日起至清償
    日止，按週年利率5％計算之利息。原告上開變更聲明合於前
    揭法條規定，自得准許。又本件被告均經合法通知，未於言
    詞辯論期日到場，核無民事訴訟法第386條各款所列情形，
    爰依原告聲請，由其一造辯論而為判決。
二、原告主張：
　㈠被告張富盛為承包修剪樹木之人，本應注意不得利用道路堆
    積、置放足以妨礙交通之物品，且無不能注意之情事，竟疏
    未注意及此，於民國109年10月16日18時50分許前某時，在
    屏東縣○○鄉○○路000號前之大學路由西往東方向之慢車道（
    下稱本案地點）上，堆積、置放其所砍伐之樹枝、樹幹。適
    原告騎乘車牌號碼000-000號普通重型機車（下稱甲車）沿
    大學路由西往東方向行駛，於109年10月16日18時50分許行
    經本案地點，甲車之前車頭與張富盛堆放之樹枝、樹幹發生
    碰撞（下稱系爭事故），造成原告人、車倒地，受有左膝脛
    骨平台骨折、左肩挫傷等傷害。
　㈡原告因系爭傷害支出醫療費用13,000元、增加生活上需要費
    用57,600元，於受傷住院及出院後2月需專人照護，受有看
    護費用158,000元之損失，且因受傷往返醫院復健支出交通
    費用30,380元，並因系爭傷勢無法工作，以每月薪資30,000
    元計算，受有不能工作損失300,000元，又原告因系爭事故
    受有前開傷勢，精神承受莫大痛苦，併請求精神慰撫金300,
    000元，與前開金額加總後僅請求其中300,000元，而被告羅
    志鴻為被告張富盛之雇主，應依民法第188條規定與被告張
    富盛富連帶責任，爰依侵權行為之法律關係提起本件訴訟等
    語，並聲明：㈠被告應連帶賠償原告300,000元，並自本訴狀
    繕本送達被告之翌日起至清償日止，按週年利率5％計算之利
    息。㈡願供擔保請准宣告假執行。
三、被告均未於言詞辯論期日到場，亦未提出準備書狀作何聲明
    或陳述。
四、得心證之理由：
　㈠按任何人不得利用道路堆積、置放、設置或拋擲足以妨礙交
    通之物品，道路交通安全規則第140條第1款定有明文。本件
    被告張富盛為承包修剪樹木之人，竟於上開時間將砍伐支樹
    枝、樹幹堆置於上開地點，致原告騎乘機車行經該地點時與
    被告張富盛堆放之樹枝、樹幹發生碰撞，而受有系爭傷害等
    情，有道路交通事故現場圖、道路交通事故調查報告表（一
    ）（二）、談話紀錄表及現場照片在卷可稽（見偵卷第15至
    18、24至29頁），而被告均已於相當時期受本院合法通知後
    ，既未於言詞辯論期日到場，復未提出任何書狀爭執，依民
    事訴訟法第436條第2項、第280條第3項前段準用同條第1項
    前段規定，視同自認，是此部分事實堪以認定，足認被告張
    富盛之過失行為與原告受傷之結果間，具相當因果關係。
　㈡按違反保護他人之法律，致生損害於他人者，負賠償責任。
    汽車、機車或其他非依軌道行駛之動力車輛，在使用中加損
    害於他人者，駕駛人應賠償因此所生之損害。不法侵害他人
    之身體或健康者，對於被害人因此喪失或減少勞動能力或增
    加生活上之需要時，應負損害賠償責任。不法侵害他人之身
    體、健康、名譽、自由、信用、隱私、貞操，或不法侵害其
    他人格法益而情節重大者，被害人雖非財產上之損害，亦得
    請求賠償相當之金額，民法第184條第2項本文、第191條之2
    本文、第193條第1項、第195條第1項、分別定有明文。本件
    原告因被告張富盛之過失行為受有系爭傷害，二者間具有相
    當因果關係，如前所述，被告張富盛自應負賠償責任，原告
    請求被告賠償因此所受之損害，核屬有據，茲就其請求之項
    目及金額，是否准許，分別說明如後：
　⒈醫療費用13,000元及增加生活上需要費用57,600元部分：
　　原告主張因系爭事故受傷支出醫療費13,000元，且購買營養
    補充品而增加生活上需要費用57,600元等語，並提出安泰醫
    院門診醫療費用收據、發票、交易明細、訂購明細為憑（本
    院卷第75至105頁），依卷附安泰醫院診斷證明書所載病名
    或診斷內容（本院卷第69頁），足認原告係因系爭事故所受
    傷害就診，依其傷勢亦有使用上開醫療用品之需要，惟依前
    開收據及明細加總，原告於安泰醫院門診支出醫療費用為9,
    914元、購買營養品之費用則為14,995元，且被告均未到庭
    或具狀對原告前開主張表示爭執，則原告請求醫療費用9,91
    4元及增加生活上需要費用14,995元部份，應予准許，其餘
    部份之主張則無從認定確有實際支出而應予駁回。
　⒉看護費用158,000元部分：
　　原告主張：原告於住院9日及出院後2月之休養期間，均由親
    屬看護，以每日2,100元計算，受有看護費158,000元之損害
    等語。按親屬代為照顧被害人之起居，固係基於親情，但親
    屬看護所付出之勞力並非不能評價為金錢，雖因二者身分關
    係而免除被害人之支付義務，惟此種基於身分關係之恩惠，
    自不能加惠於加害人，故由親屬看護時雖無現實看護費之支
    付，仍應認被害人受有相當於看護費之損害，得向加害人請
    求賠償，始符公平原則，最高法院94年度台上字第1543號判
    決要旨參照。是原告受傷後雖由親屬照顧而非另僱看護，然
    依前開最高法院見解，原告仍得請求被告賠償看護費用。而
    依原告提出安泰醫院診斷證明書醫囑欄之記載，既已記載原
    告無出院後宜他人照護和休養2個月，則原告於住院手術期
    間應亦有專人照護必要。又原告主張以每日2,100元計算看
    護費，金額未逾一般行情，是原告就出院後休養期間由親屬
    看護部分，可請求看護費144,900元（2,100元×69），逾此
    部分請求，則屬無據。
　⒊交通費用30,380元部分：
　　原告主張：因系爭傷害無法自行回診，搭乘計程車回診單趟
    支出310元，共回診49次，合計支出5,200元等語，並提出計
    程車車資估算表、安泰醫院門診醫療費用收據為證（本院卷
    第71、75至99頁），本院審酌原告受有左膝脛骨平台骨折，
    手術後須輪椅及助行器輔行且不能負重，難以期待原告自行
    騎乘機車或等候公車回診，則原告主張有搭乘計程車就醫之
    必要，應屬合理可採，是原告請求交通費用30,380元（計算
    式：310×2×49＝30,380），亦應准許。
　⒋不能工作損失30萬元部分：
　　原告主張：其任職於富統食品股份有限公司，每月薪資約30
    ,000元，因系爭傷害共有12個月無法工作，受有不能工作損
    失300,000元等語，並提出薪資單為憑（本院卷第107至117
    頁），查原告因系爭事故所受傷勢固然嚴重，然該傷勢是否
    需長期休養而長達均無法工作，仍屬有疑，復觀原告於安泰
    醫院診就診之斷證明書，亦僅記載出院後需休養2個月，則
    於前開休養期間經過後，其後原告雖未能逕歸職場，然亦可
    能係原告另考量自身情況欲增加休養期間所致，難認與系爭
    事故有因果關係，原告此部分請求，應屬無據。依此計算，
    原告因系爭事故所受系爭傷勢，須休養而無法工作之期間應
    為2個月，以每月薪資30,000元計算，則原告此部分得請求
    之不能工作損失應為60,000元（計算式：30,000×2＝60,000
    元），逾此部分之請求尚難准許。
　⒌精神慰撫金30萬元部分：
　　按精神慰撫金之酌定，除原告所受之傷害程度外，尚應審酌
    兩造之身分地位、學識經歷、財產狀況、痛苦程度等節以定
    之。次按，慰藉金之賠償須以人格權遭遇侵害，使精神上受
    有痛苦為必要，其核給之標準固與財產上損害之計算不同，
    然非不可斟酌雙方身分資力與加害程度，及其他各種情形核
    定相當之數額，最高法院51年台上字第223號、76年台上字
    第1908號裁判要旨可資參照。本件被告因過失行為致原告受
    有系爭傷害，已如前述，為不法侵害原告身體權，使其受有
    身體疼痛及精神上痛苦，其依民法195條第1項規定請求非財
    產上之損害，應屬有據。本院審酌原告為高中畢業，現從事
    食品業，家庭經濟狀況小康；被告為國小畢業，家庭經濟狀
    況貧寒等情，經其等分別於前開刑事案件警詢時陳明在卷（
    偵卷第7、9頁），復衡酌原告所受傷害程度及精神痛苦非輕
    ，其因系爭事故導致日常生活起居及活動能力受影響，迄今
    難以回復，暨兩造教育程度、經濟狀況、本件過失情節等情
    ，認原告請求精神慰撫金120,000元尚屬適當，應予准許，
    逾此範圍之請求，尚屬無據。
  ⒍綜上所述，原告得請求被告賠償之損害金額應為380,189元（
    醫療費用9,914元＋增加生活上需要費用14,995元＋看護費用1
    44,900元＋交通費用30,380元＋不能工作損失60,000元＋精神
    慰撫金120,000元）。惟按民事訴訟係採處分權主義，因而
    法院應受當事人聲明拘束，禁止訴外裁判，民事訴訟採辯論
    主義，法院判決之範圍及為判決基礎之訴訟資料，應以當事
    人所聲明及所主張者為限（最高法院111年度台上字第615號
    判決、110年度台上字第2131號、109年度台上字第1091號判
    決意旨參照）。本件原告既減縮聲明請求被告應給付300,00
    0元，已如前述，準此，本院判決之範圍，自應以原告前揭
    所聲明及主張者為限，併此說明。
  ㈢再按受僱人因執行職務，不法侵害他人之權利者，由僱用人
    與行為人連帶負損害賠償責任。但選任受僱人及監督其職務
    之執行，已盡相當之注意或縱加以相當之注意而仍不免發生
    損害者，僱用人不負賠償責任，民法第188條第1項定有明文
    。原告主張被告張富盛既係向被告羅志鴻承包修剪樹木之作
    業，於作業中將樹木堆置於車道上，致原告受有前述損害等
    語，有被告張富盛於前開刑事案件本院準備程序筆錄提出被
    告羅志鴻之資料可參（本院卷第25至28頁），則原告請求被
    告羅志鴻就被告張富盛所應負之損害賠償責任，負連帶清償
    之責，即屬有據。
　㈣末按遲延之債務，以支付金錢為標的者，債權人得請求依法
    定利率計算之遲延利息；應付利息之債務，其利率未經約定
    ，亦無法律可據者，週年利率為百分之5；給付無確定期限
    者，債務人於債權人得請求時，經其催告而未為給付，自受
    催告時起，負遲延責任。其經債權人起訴而送達訴狀，或依
    督促程序送達支付命令，或為其他相類之行為者，與催告有
    同一之效力，民法第233條第1項前段、第203條、第229條第
    2項分別定有明文。本件原告請求被告賠償損害，係以支付
    金錢為標的，是原告請求被告張富盛、羅志鴻給付自起訴狀
    繕本送達（被告張富盛部分於110年10月8日寄存送達，被告
    羅志鴻110年9月24日送達，見交附民卷第9至11頁送達證書
    ）翌日即110年10月19日、110年9月25日起至清償日止，按
    週年利率5％計算之利息，為有理由，應予准許。
五、綜上所述，原告依侵權行為之規定，請求被告給付300,000
    元，及被告張富盛自110年10月19日、被告羅志鴻自110年9
    月25日起，均至清償日止，按週年利率5％計算之利息，為有
    理由，應予准許
六、本件原告勝訴部分係就民事訴訟法第427條第1項訴訟適用簡
    易程序所為被告敗訴之判決，應依職權宣告假執行。原告就
    勝訴部分所為宣告假執行之聲請，僅在促使法院為此職權之
    行使，本院自不受其拘束，仍應逕依職權宣告假執行，惟此
    部分聲請既已依職權宣告，無再命原告提供擔保之必要，此
    部分不另為准駁之諭知，附此敘明
七、本件係刑事附帶民事訴訟，而由本院刑事庭移送民事庭者，
    依刑事訴訟法第504條第2項之規定，免納裁判費，且至本件
    言詞辯論終結時，亦未發生其他訴訟費用，惟依法仍依民事
    訴訟法第79條規定，諭知訴訟費用由敗訴之被告負擔，以備
    將來如有訴訟費用發生時，得以確定其數額，併予敘明。
中　　華　　民　　國　　111 　年　　8 　　月　　3 　　日
                  屏東簡易庭  法  官  彭聖芳
正本係照原本作成。
如對判決上訴，須於判決送達後20日內向本院提出上訴狀，其未
表明上訴理由者，應於提出上訴後20日內向本院補提理由書狀（
均須按他造當事人之人數附繕本）。
如委任律師提起上訴者，應一併繳納上訴審裁判費。
中　　華　　民　　國　　111 　年　　8 　　月　　3 　　日
                              書記官  孫秀桃